【裁判字號】    89,易緝,157
【裁判日期】    890718
【裁判案由】    動產擔交法
【裁判全文】
臺灣板橋地方法院刑事判決                        八十九年度易緝字第一五七號
    公  訴  人  臺灣板橋地方法院檢察署檢察官
    被      告  丙○○
右列被告因動產擔保交易法案件，經檢察官提起公訴（八十七年度偵字第二三四九一
號），及移送併案審理（八十八年度偵字第九二五五號），本院判決如左：
    主  文
丙○○連續動產擔保交易之債務人，意圖不法之利益，將標的物遷移，致生損害於債
權人，處有期徒刑參月，如易科罰金，以佰元折算壹日。
    事  實
一、丙○○前於民國八十六年三月廿一日因重利案件，經本院判處有期徒刑四月確定
    ，現正執行中，其於八十五年九月六日以附條件買賣之方式，向設於臺北縣土城
    市○○路○段二六九之一號甲○○○○有限公司（下稱協新發公司）購買光陽牌
    機車一輛，約定總價為新台幣（下同）四萬六千八百元，除頭期款繳交四千元外
    ，其餘款項分十二期給付，並約定每月為一期，須繳交分期款三千九百元，同時
    約定動產擔保交易之標的物即機車一輛，存放地點為板橋市○○路○段二二七之
    二號四樓。於丙○○繳清分期價款前，上開機車一輛之所有權仍屬協新發公司，
    丙○○雖占有動產擔保交易之標的物即上開機車一輛，惟於價款未繳清前不得有
    任意遷移、出賣、出質或為其他處分之情形。丙○○復於八十五年九月十二日、
    十八日，分別以附條件買賣之方式，向聲寶股份有限公司（下稱聲寶公司）購買
    電視機、攝影機各一台，約定總價分別為六萬六千一百元、三萬七千八百元，除
    頭期款各繳交二千八百五十元、二千一百五十元外，其餘款項分二十四期繳納，
    並約定每月為一期，須繳交分期款各二千七百五十元、一千五百五十元，同時約
    定動產擔保交易之標的物即上開電視機、攝影機各一台，存放地點為板橋市○○
    路○段二二七號之二號四樓內。於丙○○繳清分期價款前，上開電視機、攝影機
    各一台之所有權仍屬聲寶公司，丙○○雖占有動產擔保交易之標的物即上開電視
    機、攝影機各一台，惟於價款未繳清前不得有任意遷移、出賣、出質或為其他處
    分之情形。詎丙○○為動產擔保交易之債務人，在價款未繳清前，竟意圖為自己
    不法之利益，並基於概括犯意，先於八十五年十二月間某日，將上開機車遷移他
    處，並自八十五年十二月十一日起拒付分期款與協新發公司，致生損害於協新發
    公司；復於八十六年一、二月間某日，同時將上開電視機、攝影機各一台遷移他
    處，自八十六年二月十日起拒付分期款，並逃匿無蹤，致生損害於債權人聲寶公
    司。
二、案經被害人聲寶公司訴請台灣板橋地方法院檢察署檢察官偵查起訴，及移送併案
    審理。
    理  由
一、訊據被告丙○○坦承右揭事實不諱，核與告訴人聲寶公司代理人林振賢、黃政裕
    、告訴人協新發公司代表人乙○○指述之情節相符，並有聲寶牌附條件買賣契約
    書影本二紙（附於臺灣板橋地方法院檢察署八十七年度偵字第二三四九一號案卷
    第三頁、第四頁）、分期付款購買約定書一件（附於臺灣板橋地方法院檢察署八
    十八年度偵字第九二五五號案卷第五頁至第六頁）附卷可稽。本案被告既與告訴
    人聲寶公司、協新發公司簽訂附條件買賣契約書，表示願遵守契約雙方約定條款
    ，即負有按期繳付分期價款，及不得任意將標的物遷移、出賣、出借、移轉、質
    押或為其他處分之義務，詎被告竟違背上開義務，未經債權人聲寶公司、協新發
    公司同意，逕自私下將標的物遷移他處，嗣又未繼續按期繳納分期價款，以此圖
    得延遲付款之不法利益，並致債權人聲寶公司、協新發公司追討無著受有損害，
    本件事證明確，被告犯行堪予認定。
二、核被告丙○○所為，係犯動產擔保交易法第三十八條之罪。被告丙○○以同一行
    為遷移上開電視機、攝影機各一台，係一行為觸犯數罪名，為想像競合犯。又被
    告先後二次將前述動產擔保交易物遷移他處，致生損害於債權人協新發公司、聲
    寶公司，時間緊接，所犯構成要件相同，顯係基於概括犯意為之，為連續犯，應
    以一罪論，並加重其刑。公訴人雖未就被告丙○○前揭遷移屬協新發公司所有之
    機車一輛之犯行起訴，惟該部分犯行與業經起訴部分有連續犯之裁判上一罪關係
    ，本院自得併與審究，附此敘明。爰審酌被告為動產擔保交易之債務人，於標的
    物價金未付清前，竟意圖為自己不法之利益，將標的物任意遷移他處，致生損害
    於債權人，其犯罪之動機、目的、手段、所生危害、及犯罪後迄未清償告訴人協
    新發公司、聲寶公司積欠價款等一切情狀，量處如主文所示之刑，並諭知易科罰
    金之折算標準，以示懲儆。
據上論斷，應依刑事訴訟法第二百九十九條第一項前段，動產擔保交易法第三十八條
，刑法第十一條前段、第五十六條、第五十五條、第四十一條，罰金罰鍰提高標準條
例第一條前段、第二條，判決如主文。
本案經檢察官簡美慧到庭執行職務
中      華      民      國      八十九      年      七    月    十八    日
      臺灣板橋地方法院刑事第三庭
                                          法  官  連育群
右正本證明與原本無異。
如不服本判決，應於判決送達後十日內，向本院提出上訴狀。
                                          書記官  蘇恩慶
中      華      民      國      八十九      年      七    月    十八    日
如不服本判決應於送達後十日內向本院提出上訴狀
附錄本案論罪科刑法條全文：
動產擔保交易法第三十八條：
動產擔保交易之債務人，意圖不法之利益，將標的物遷移、出賣、出質、移轉、抵押
或為其他處分，致生損害於債權人者，處三年以下有期徒刑、拘役或科或併科六千元
以下之罰金。


司法院資訊處製作；財團法人民間司法改革基金會備份。
